【裁判字號】    97,訴,3
【裁判日期】    970527
【裁判案由】    損害賠償
【裁判全文】
臺灣高等法院臺中分院民事判決             97年度訴字第3號
原        告  百國際有限公司
法  定代理人  甲○○
被        告  瑭美國際有限公司
兼法定代理人  乙○○
被        告  丙○○
上列當事人間因損害賠償事件，原告提起刑事附帶民事訴訟，經
本院刑事庭裁定移送前來（96年度附民字第344號），本院於民
國97年5月13日言詞辯論終結，判決如下：
    主  文
被告應連帶給付原告新臺幣柒拾貳萬元及被告瑭美國際有限公司
、乙○○自民國96年12月4日起，被告丙○○自民國96年12月14
日起，均至清償日止，按年息5%計算之利息。
原告其餘之訴及假執行之聲請均駁回。
訴訟費用由被告連帶負擔百分之十四，餘由原告負擔。
    事  實
一、兩造之聲明：
（一）原告訴之聲明：
  １、被告等應連帶給付原告新臺幣（下同）5,354,794元，及
      自起訴狀繕本送達之翌日起至清償日止，按年利率5%計算
      之利息。
  ２、訴訟費用由被告等負擔。
  ３、原告願供擔保，請准宣告假執行。
（二）被告答辯聲明：
  １、原告之訴駁回。
  ２、訴訟費用由原告負擔。
二、兩造之陳述：
（一）原告起訴主張：被告乙○○與被告丙○○係夫妻關係，被
      告乙○○為被告瑭美國際有限公司（下稱被告瑭美公司）
      之負責人，被告丙○○則擔任被告瑭美公司銷售業務之業
      務員。緣被告乙○○與被告丙○○二人自民國（下同）91
      年11月至93年4月擔任原告百國際有限公司（下稱原告
      公司）關係企業即高氏國際有限公司之中部經銷商，經銷
      期間所有銷貨，均由高氏國際有限公司開立之發票，總金
      額為新臺幣（下同）7,409,520元，核算鍼灸針銷售總支
      數為9,029,648支；而原告公司實際交付被告乙○○、丙
      ○○二人之合法鍼灸針支數計有10,414,823支。惟因被告
      乙○○、丙○○二人於93年5月積欠原告公司貨款，原告
      公司即停止其經銷業務；至此，被告乙○○、丙○○二人
      尚有之合法庫存鍼灸針數量應為1,385,175支（10,414,82
      3－9,029,648＝1,385,175）。詎被告乙○○、丙○○二
      人明知醫療器材應申請中央衛生主管機關查驗登記，並經
      核准發給醫療器材許可證後，始得輸入、販賣；其二人仍
      自93年5月起，即原告公司停止供應鍼灸針之貨源後，成
      立被告瑭美公司開始仿冒原告公司之產品。其等連續以每
      支鍼灸針8毛或9毛之價格，向訴外人宇光實業有限公司（
      下稱宇光公司）每月輸入約1,000,000支，委由不知情之
      訴外人華力印刷廠負責人高國耀製作鍼灸針之塑膠包裝紙
      、辰祐廣告社負責人王信閔製作鍼灸針之包裝盒與封口貼
      紙，由被告瑭美公司於彰化縣秀水鄉陜西村水尾巷144之1
      號之地址包裝，並連續以每支鍼灸針1元之價格，冒用原
      告公司之美英發美牌與行政院衛生署醫療器材輸入之0098
      10號許可證字號，出售予各大中醫診所，使外界誤認該產
      品係原告公司輸入販售，足生損害於原告公司及衛生單位
      對醫療器材之監督。嗣95年1月19日，法務部調查局彰化
      縣調查站人員持搜索票至被告瑭美公司搜索，扣得美英發
      美牌鍼灸針5箱、宇光牌鍼灸針1箱、電腦主機1部、帳冊
      資料及包裝紙2箱。案經臺灣彰化地方法院檢察署以被告
      乙○○、丙○○二人涉犯刑法第216、210條之行使偽造私
      文書與藥事法第84條第1、2項等罪嫌提起公訴，並經臺灣
      彰化地方法院96年度訴字第102號刑事判決判處二人各有
      期徒刑五月。依刑事訴訟法第487條第1項、民法第184條
      第1項前段、第185條第1項前段及第188條第1項前段之規
      定，被告等冒用原告公司之美英發美牌及行政院衛生署醫
      療器材輸入之009810號許可證字號，向宇光公司輸入鍼灸
      針出售予各大中醫診所，致外界誤認該產品為原告公司所
      輸入販售，向被告瑭美公司購買而未向原告公司購買；被
      告瑭美公司之銷售金額自93年5月至94年12月所開立之發
      票金額觀之，達5,354,794元，原告公司自受有此金額之
      損失；則被告等之故意不法侵害行為與原告公司之損害間
      ，自有因果關係存在，原告公司自得本於侵權行為法律關
      係，請求被告等負連帶責任。
（二）被告則以：被告係以每支0.8元之進價自原告公司購買鍼
      灸針，並以0.9或0.95元之價格賣出；因經銷期間自原告
      公司購入之鍼灸針外包裝盒有破損，而內裝之鍼灸針仍完
      好，若因此無法賣出實屬可惜，被告公司方委託訴外人華
      力印刷廠製造原告公司之鍼灸包裝盒，改換新外包裝盒；
      至向其他合法廠商購買之部分並不需要更換包裝。原告公
      司自93年5月1日停止供應鍼灸針予被告後，被告公司鍼灸
      針之來源除向宇光公司購買1,800,000支，此外均係向原
      告公司購買之庫存品。原告公司原先主張被告公司偽造原
      告公司之鍼灸針，致其權利受損，被告方稱被告公司之鍼
      灸針均係向原告公司進貨，未向其他公司進貨。經銷期間
      ，原告公司出售鍼灸針時，並未開立發票，因被告將鍼灸
      針販售醫療院所需要報帳之發票，才要求原告公司開立；
      實際上，被告乙○○、丙○○公司向原告公司購買之鍼灸
      針數量並不只已開立發票上所載之數量。由於鍼灸針均為
      200支1盒，故銷售數量應為200之倍數，原告所提出銷售
      發票明細表所載支數欄多數非為200之倍數，顯為無效之
      資料等語。
三、原告主張：被告乙○○與被告丙○○係夫妻關係，被告乙○
    ○為被告瑭美公司之負責人，被告丙○○則擔任被告瑭美公
    司銷售業務之業務員。緣被告乙○○與被告丙○○二人自91
    年11月至93年4月擔任原告公司關係企業即高氏國際有限公
    司之中部經銷商，其等自民國（以下同）92年1月間起，向
    原告公司購入經行政院衛生署所核准輸入之鍼灸針販售；惟
    嗣後與原告公司發生貨款爭議，經原告公司催討未果，原告
    公司乃自93年5月1日起停止供應鍼灸針貨品予被告。被告乙
    ○○、丙○○明知行政院衛生署核准輸入醫療器材之009810
    號許可字號，係核准予原告百公司自外國輸入醫療器材之
    字號，該字號亦僅原告公司得以印製於該公司自外國輸入醫
    療器材之包裝盒之私文書上，竟自93年5月間起，委由不知
    情之「華力印刷廠」負責人高國耀製作其上有「百公司」
    之"美英發"美牌、及行政院衛生署醫療器材輸入009810 號
    許可證字號之鍼灸針塑膠包裝紙；另委由不知情之「辰祐廣
    告社」負責人王信閎，王信閎再轉包予不知情之陳宗佰所經
    營之「正三興紙器企業股份有限公司」製作其上同有「百
    公司」之"美英發"美牌、行政院衛生署醫療器材輸入009810
    號許可證字號之鍼灸針包裝盒及封口貼紙；被告2人再於瑭
    美公司廠房包裝後，出售予各中醫院、診所，致使外界誤認
    該產品仍係由原告百公司輸入後加以包裝而販售之產品，
    足生損害於原告百公司。嗣於95年1月19日，經法務部調
    查局彰化縣調查站人員持搜索票至瑭美公司搜索，扣得印刷
    用網板1支、美英發美牌鍼灸針5箱中之113盒、宇光牌鍼灸
    針1箱、包裝紙2箱、封籤貼紙1箱等物品。案經臺灣彰化地
    方法院檢察署以被告乙○○、丙○○二人涉犯刑法第216、
    210條之行使偽造私文書與藥事法第84條第1、2項等罪嫌提
    起公訴，並經臺灣彰化地方法院96年度訴字第102號刑事判
    決判處二人各有期徒刑五月；再經本院以96年度上訴字第
    1462號刑事判決，以被告乙○○、丙○○犯刑法第216、210
    條之行使偽造私文書，各處有期徒刑五月，乙○○減為有期
    徒刑三月、丙○○減為有期徒刑二月十五日確定在案等情，
    為被告等所不爭執，復有本院上開刑事判決附卷可證；並經
    本院調取上開刑事卷審閱無訛。是原告此部分之主張，堪信
    為真實。
四、原告復主張：被告等冒用原告公司之美英發美牌及行政院衛
    生署醫療器材輸入之009810號許可證字號，向宇光公司輸入
    鍼灸針出售予各大中醫診所，致外界誤認該產品為原告公司
    所輸入販售，向被告瑭美公司購買而未向原告公司購買；被
    告瑭美公司之銷售金額自93年5月至94年12月所開立之發票
    金額觀之，達5,354,794元，原告公司自受有此金額之損失
    等語。被告則抗辯：因經銷期間自原告公司購入之鍼灸針外
    包裝盒破損，方委託訴外人華力印刷廠製造原告公司之鍼灸
    包裝盒，改換新外包裝盒；至向其他合法廠商宇光公司購買
    之鍼灸針並不需要更換包裝；故被告等所販售之鍼灸針除向
    宇光購入外，其餘均是經銷期間向原告購人之存貨，原告應
    未受有所述之損害等語。
五、按因犯罪而受損害之人，於刑事訴訟程序固得附帶提起民事
    訴訟，對於被告請求回復其損害，但其請求回復之損害，以
    被訴犯罪事實所生之損害為限，否則縱令得依其他事由，提
    起民事訴訟，亦不得於刑事訴訟程序附帶為此請求（最高法
    院60年台上字第633號判例可資參照）。本件原告主張其受
    有5,354,794元之損害，係以臺灣彰化地方法院檢察署95年
    度偵字第3105號起訴書證據清單及待證事實欄編號６所載：
    「被告瑭美公司93年5月至94年12月之財政部台灣省中區國
    稅局進銷項憑證明細資料表，瑭美公司93年5月至12月、94
    年度開立發票金額分別為0000000元及0000000元，與實際銷
    售金額不符之事實」為據。惟查：
（一）臺灣彰化地方法院檢察署固參酌起訴書證據清單所列證據
      ，認被告乙○○、丙○○自原告公司於93年5月停止供貨
      後，以不詳方式輸入鍼灸針，冒用原告「百公司」"美
      英發"美牌、及行政院衛生署醫療器材輸入009810號許可
      證字號之鍼灸針塑膠包裝紙；再出售於各大中醫診所，致
      使外界誤認該產品係由「百公司」輸入後販售，足生損
      害於「百公司」；認被告乙○○、丙○○涉犯刑法第
      216條、第210條之行使偽造私文書罪及藥事法第84條第1
      項之未經許可擅自輸入醫療器材罪、同法同條第2項之未
      經許可擅自販賣醫療器材罪；復經台灣彰化地方法院96年
      度訴字第102號刑事判決據此判處被告乙○○、丙○○各
      有期徒刑五月；此有原告所提出之上開起訴書及刑事判決
      附卷可參。
（二）本院96年度上訴字第1462號刑事確定判決犯罪事實欄係認
      定：「……百公司自93年5月1日起停止供應鍼灸針貨品
      予「瑭美公司」。『詎乙○○、丙○○2人，為圖繼續以
      百公司之名義銷售原由百公司交付而外包裝盒已破損
      所剩餘數量不詳之鍼灸針、及其等以每支0.8至0.9元之價
      格向宇光實業有限公司（以下稱宇光公司）購入而無外包
      裝盒約180萬支之鍼灸針而牟取不法利益』，竟均共同基
      於行使偽造私文書之概括犯意聯絡，明知行政院衛生署核
      准輸入醫療器材之009810號許可字號，係核准予百公司
      自外國輸入醫療器材之字號，該字號亦僅百公司得以印
      製於該公司自外國輸入醫療器材之包裝盒之私文書上，其
      2人均屬無製作權人，竟自93年5月間起，委由不知情之華
      力印刷廠負責人高國耀製作其上有百公司之"美英發"美
      牌、及行政院衛生署醫療器材輸入009810號許可證字號之
      鍼灸針塑膠包裝紙；另委由不知情之辰祐廣告社負責人王
      信閎，王信閎再轉包予不知情之陳宗佰所經營之正三興紙
      器企業股份有限公司製作其上同有百公司之"美英發"美
      牌、行政院衛生署醫療器材輸入009810號許可證字號之鍼
      灸針包裝盒及封口貼紙；被告2人再於瑭美公司廠房包裝
      後，出售予各中醫院、診所，致使外界誤認該產品仍係由
      百公司輸入後加以包裝而販售之產品，足生損害於百
      公司」，而認被告乙○○、丙○○2人所為，均係犯刑法
      第216條、第210條之行使偽造私文書罪。
（三）至台灣彰化地方法院檢察署起訴書及台灣彰化地方法院96
      年度訴字第102號刑事判決認被告乙○○、丙○○二人另
      犯藥事法第84條第1項之未經許可擅自輸入醫療器材罪、
      同法同條第2項之未經許可擅自販賣醫療器材罪部分，則
      經本院96年度上訴字第1462號刑事確定判決為無罪判決，
      其理由為：「１、告訴人甲○○所經營之「百公司」於
      授權「瑭美公司」販售「百公司」所核准輸入之鍼灸針
      期間總計交付鍼灸針計00000000支，除已據甲○○於偵查
      中證實無誤外，並提出進貨統計表、銷貨明細表附於偵查
      卷可憑（95年度偵字第3105號偵查卷(二)第1～58頁），且
      此數量亦為被告2人所是認，堪可認定。再者，被告2人並
      曾向證人沈長壽購入林靜瑜所經營「宇光公司」生產之鍼
      灸針計180萬支，而「宇光公司」係經主管機關核准醫療
      器材製造加工及買賣業務，此亦據證人沈長壽、林靜瑜2
      人於調查中證述無誤（本院編號8之調查卷），並有「宇
      光公司」公司登記資料1紙附於本院卷可按。２、依據「
      百公司」、「宇光公司」交付予「瑭美公司」合法之鍼
      灸針計有00000000支（00000000+0000000=00000000支）
      ；而經本院依據扣案「瑭美公司」之如附表一所示之帳冊
      計算「瑭美公司」所販售之鍼灸針計為0000000支，再經
      本院依「瑭美公司」往來醫院名冊函查曾向「瑭美公司」
      購入鍼灸針之數量，經該醫療機構函覆向「瑭美公司」購
      入之鍼灸針計為0000000支，2者合計為0000000支（00000
      00+0000000=0000000支），仍低於被告合法上開所購入之
      00000000支。則依據卷內事證得以認定被告2人有販售之
      鍼灸針既僅有0000000支，低於「瑭美公司」自合法廠商
      購入之00000000支之量，實難為推論被告2人於93年5月份
      所販售之鍼灸針即係自大陸地區走私進入臺灣地區販售。
      ３、再者依據調查卷（本院編號8）內之扣押物品目錄表
      內亦確實同時查扣得「美英發」牌1次使用性鍼灸針22932
      支、「宇光牌」鍼灸針18000支，此有該扣押物品目錄表1
      件附於調查卷內可據；就此扣案之鍼灸針，證人甲○○亦
      已於調查中更證稱扣案之美英發牌鍼灸針5箱中除113盒外
      ，其餘均為「百公司」販售予「瑭美公司」等語，『更
      足認被告2人所抗辯稱於93年5月1日「百公司」停止供
      應鍼灸針後，所販售之鍼灸針為93年5月份前向「百公
      司」所構入之剩餘貨品、及另向「宇光實業有限公司」購
      買鍼灸針販售一節，應非無憑』。另附表三、四所示之醫
      療機構函文本院內容部分為無法提供購買鍼灸針資料、部
      分為已歇業、部分為無從聯絡者，是此醫療機構之部分，
      亦無從為被告2人不利之認定……且依據卷內事證暨本院
      向與被告2人經營之「瑭美公司」往來之醫療機構函詢結
      果所計算被告2人所販售之鍼灸針數量低於被告2人向合法
      廠商購入鍼灸針數量等情節以觀，自難以證明被告2人確
      有公訴人所指違反藥事法第84條第1、2項之犯行，是被告
      2人於此部分所辯足堪採信，而應認被告2人於此部分罪嫌
      尚有不足，惟此公訴人既認此部分犯嫌與上開有罪判決間
      屬裁判上一罪關係，自不另為無罪判決之諭知。」此有上
      開刑事判決附卷可證，並經本院調取上開刑事卷審閱無訛
      。
（四）依上所述，本院96年度上訴字第1462號刑事確定判決所認
      定被告乙○○、丙○○二人冒用原告「百公司」"美英
      發"美牌、及行政院衛生署醫療器材輸入009810號許可證
      字號之鍼灸針塑膠包裝紙；再出售於各大中醫診所，致使
      外界誤認該產品係由原告百公司輸入後販售，而生損害
      於原告百公司者，為93年5月份前向原告百公司所購
      入而外包裝盒已破損所剩餘數量不詳之鍼灸針及向宇光公
      司購入而無外包裝盒約180萬支之鍼灸針。揆諸前揭判例
      意旨，原告得對被告請求回復之損害，自以本院前開刑事
      確定判決所認定被告乙○○、丙○○二人犯罪事實所生之
      損害為限。則原告公司因遭被告乙○○、丙○○二人冒用
      "美英發"美牌及行政院衛生署醫療器材輸入號許可證字號
      之鍼灸針塑膠包裝紙所出售於各大中醫診所，致使外界誤
      認該產品係由原告販售，而未向原告購買之鍼灸針數，應
      為被告向宇光公司購入而無外包裝盒約180萬支之鍼灸針
      。原告自承其販售每支鍼灸針之利潤為0.4元，復為被告
      所不爭執（見本院97年3月12日準備程序筆錄第2頁，本院
      卷第72頁反面）；則依此計算原告所受損害為72萬元。是
      原告主張其受有金額達5,354,794元之損害，就超過72萬
      元部分，難認有據。至被告抗辯原告未受有損失云云，亦
      不足採。
（五）按因故意或過失，不法侵害他人之權利者，負損害賠償責
      任；數人共同不法侵害他人之權利者，連帶負損害賠償責
      任﹔次按受僱人因執行職務，不法侵害他人之權利者，由
      僱用人與行為人連帶負損害賠償責任；民法第184條第1項
      、第185條第1項、第188條第1條前段分別定有明文。本件
      被告乙○○為被告瑭美公司之負責人、被告丙○○為被告
      瑭美公司負責銷售業務之業員；被告乙○○、丙○○因執
      行職務，不法侵害原告公司之權利，致原告公司受有損害
      。依上說明，被告瑭美公司應與被告乙○○、丙○○二人
      就原告公司所受前揭損害，負連帶賠償責任。
六、綜上所述，原告依據侵權行為之法律關係，請求被告連帶賠
    償72萬元及自起訴狀繕本送達翌日即被告瑭美公司、乙○○
    自96年12月4日起，被告丙○○自96年12月14日起，均至清
    償日止，按年息百分之5計算之利息，於法尚無不合，應予
    准許，逾此範圍之請求，為無理由，應予駁回。原告敗訴部
    分，其假執行之聲請失所附麗，應併予駁回，又原告勝訴部
    分，本院判決被告應給付之金額未逾150萬元，本判決一經
    宣示即告確定，毋庸宣告假執行，是以，原告聲請此部分之
    假執行亦無必要，原告此部分假執行之聲請亦應駁回。
七、本件事證已臻明確，兩造其餘主張及攻擊防禦方法與證據，
    及未經援用之證據，經本院斟酌後，與本件判決結果已不生
    影響，故無一一論究之必要，附此敘明。
八、結論：本件原告之訴，為一部有理由，一部無理由，依民事
    訴訟法第79條、第85條第2項，判決如主文。
中    華    民    國    97    年    5     月    27    日
                  民事第二庭    審判長法  官  邱森樟
                                      法  官  蔡秉宸
                                      法  官  翁芳靜
以上正本係照原本作成。
原告得上訴，被告不得上訴。
如對本判決上訴，須於收受判決送達後二十日內向本院提出上訴
書狀，其未表明上訴理由者，應於提出上訴後二十日內向本院提
出上訴理由書（須按他造人數附具繕本）。
上訴時應提出委任律師為訴訟代理人之委任狀。具有民事訴訟法
第四百六十六條之一第一項但書或第二項之情形為訴訟代理人者
，另應附具律師及格證書及釋明委任人與受任人有該條項所定關
係之釋明文書影本。
                                      書記官  許美惠
中    華    民    國    97    年    5     月    27    日
                                                      Ａ


司法院資訊處製作；財團法人民間司法改革基金會備份。
